【裁判字號】    90,訴,955
【裁判日期】    900807
【裁判案由】    違反稅捐稽徵法等
【裁判全文】
臺灣高雄地方法院刑事判決                            九十年度訴字第九五五號
    公  訴  人  臺灣高雄地方法院檢察署檢察官
    被      告  戊○○
    選任辯護人  蘇志成
右列被告因違反稅捐稽徵法等案件，經檢察官提起公訴（八十九年度偵字第二六三五
九號），本院判決如左：
    主  文
戊○○無罪。
    理  由
一、公訴意旨略以：被告戊○○於民國八十六年間，透過丙○○之介紹，為高雄縣鳥
    松鄉○○路八十四號  一樓之進輝有限公司（下稱進輝公司，登記負責人何淑芬
    ，實際負責人甲○○），從事紙箱代工之工作，竟基於逃漏自己所得稅之犯意，
    交付乙○○之身分證件予不知情之丙○○，再由丙○○轉交進輝公司，利用進輝
    公司不知情之會計人員填具乙○○領取進輝公司十七萬元薪資之員工薪津印領清
    冊，偽造乙○○印文於其上，並以乙○○之名義據以填載八十六年度薪資扣繳憑
    單，而持向財政部台灣省南區國稅局高雄縣分局申報，藉以逃漏自己之所得稅，
    足生損害於乙○○及稅捐機關稅款課徵之正確性，因認被告戊○○涉有刑法第二
    百十六條、第二百十條之行使偽造私文書罪嫌，及稅捐稽徵法第四十一條之罪嫌
    等語。
二、按犯罪事實應依證據認定之，無證據不得推定其犯罪事實；不能證明被告犯罪者
    ，應諭知無罪之判決，刑事訴訟法第一百五十四條、第三百零一條第一項分別定
    有明文。而刑事訴訟法上所謂認定犯罪事實之證據，係指足以認定被告確有犯罪
    行為之積極證據而言，如未能發現相當證據或證據不足以證明，自不能以推測或
    擬制之方法，以為裁判基礎，此有最高法院二十九年上字第三一○五號判例及四
    十年台上字第八十六號判例可供參照；又認定犯罪事實，所憑之證據，雖不以直
    接證據為限，間接證據亦包括在內，然無論直接或間接證據，其為訴訟上之證明
    ，須於通常一般之人均不致於有所懷疑，而得確信其為真實之程度者，始得據之
    為有罪之認定，倘其證明尚未達到此一程度，而有合理性懷疑之存在時，即無從
    為有罪之認定，此亦有最高法院七十六年台上字第四九八六號判例可資參照。
三、訊之被告戊○○堅決否認有何偽造文書或違反稅捐稽徵法之犯行，辯稱：不認識
    甲○○或告訴人乙○○，只認識丙○○的弟弟丁○○，沒做過加工，也未拿告訴
    人乙○○的身分證給丙○○報稅等語。經查，公訴意旨認被告涉有偽造文書及違
    反稅捐稽徵法之罪嫌，無非以告訴人乙○○之指訴及證人即進輝公司實際負責人
    甲○○、丙○○之證述為其論據，然查，本件告訴人乙○○原係具狀對於進輝公
    司提出偽造文書之刑事告訴，其內容稱「告訴人大約於十二年前（即民國七十七
    年）鄰居一名叫阿榮之男子，詢問告訴人是否願意在家代工紙盒，以增加收入，
    告訴人同意並將身份証影本交予阿榮，惟一直沒有代工工作可作，告訴人亦未在
    意此事。近幾年來告訴人年收到該公司所寄來之繳交稅單，才知事有蹊蹺，經查
    始告訴人自已竟然是該公司之員工．．．」等語，有告訴狀一紙附卷可稽（見台
    灣高雄地方法院檢察署八十九年度他字第一一四一號案卷宗第二頁），且告訴人
    乙○○於偵查中指稱「十幾年前我鄰居阿農問我要不要代工，我就把身分證交給
    他，但都沒有工作」等語（見台灣高雄地方法院檢察署八十九年度他字第一一四
    一號案卷宗第二十二頁反面），復稱「我不認識戊○○」等語（見台灣高雄地方
    法院檢察署八十九年度他字第一一四一號案卷宗第三十四頁反面），而證人丙○○於偵查中固證稱告訴人乙○○之身分證係被告所交付，惟至審理中則證稱「我
    是有拿乙○○的資料申報所得稅，我只有拿乙○○身分證的影本給（進輝）公司
    ，是八十六年拿過一次而已，我把加工交給我弟弟丁○○，被告再到我弟弟那裡
    作加工，之後被告才把（乙○○）身分證影本交給我弟弟，我弟弟才再把影本交
    給我，並跟我說這影本資料是被告交給他要報稅，我並不認識被告」等語（見九
    十年六月十九日審判筆錄），而證人丁○○亦於審理中到庭證稱「（被告是否曾
    拿乙○○的身分證影本交給你？）有的，是在他家裡拿給我的，他只拿給我一次
    而已，當時我有跟他講這是要申報所得稅用的。之後我就把身分證交給我哥哥丙○○」等語，復參之證人即進輝公司之負責人甲○○於偵查及審理中亦均證稱進
    輝公司曾於八十六、八十七年間將紙箱交予證人丙○○代工，告訴人乙○○之之
    身分證影本即證人丙○○交予公司作為編列薪資申報所得稅之用等語（見台灣高
    雄地方法院檢察署八十九年度他字第一一四一號案卷宗第二十二頁反面、本院九
    十年六月十九日審判筆錄），依上所述，本件告訴人乙○○之指訴及證人丙○○
    、甲○○之證述均末能證明進輝公司所具以申報員工薪資之乙○○身分證影本為
    被告所交付，而證人丁○○雖證稱係被告將乙○○身分證影本交予其收受等語，
    惟證人丁○○如未將乙○○身分證影本之來源推與他人，則本身恐有遭追訴偽造
    文書及逃漏稅捐等犯罪嫌疑之虞，其所證述之內容即難期其正確，而逕信為真實
    ，從而本件自難僅以告訴人於偵查中之指訴及證人丙○○、甲○○於偵查及審理
    中之證述而認被告有何交付告訴人乙○○身分證影本之行為，應認被告所辯尚足
    採信；此外，復查無其他證據足資證明被告有何公訴意旨所指偽造文書及逃漏稅
    捐之犯行，被告犯罪尚屬不能證明，核之上開說明，自應諭知無罪之判決。
據上論斷，應依刑事訴訟法第三百零一條第一項，判決如主文。
中    華    民    國      九十      年      八      月        七        日
                                  臺灣高雄地方法院刑事庭
                                      法  官    林 俊 寬
右正本證明與原本無異。
如不服本判決，應於判決送達後十日內，向本院提出上訴狀。
                                      書記官    李 文 廣
中    華    民    國      九十      年      八      月        七        日


司法院資訊處製作；財團法人民間司法改革基金會備份。
